臺灣高等法院刑事判決　　　　　　　94年度上更(一)字第17號
上　訴　人
即　被　告　甲○○
　　　　　　乙○○
右　一　人
選任辯護人　方裕元　律師
上列上訴人因被告違反槍砲彈藥刀械管制條例等案件，不服臺灣
臺北地方法院92年度訴字第608 號，中華民國92年11月18日第一
審判決（起訴案號：臺灣臺北地方法院檢察署92年度偵字第4113
號、第4879號），提起上訴，經判決後，由最高法院發回更審，
本院判決如下：
    主  文
原判決關於乙○○違反槍砲彈藥刀械管制條例、恐嚇、妨害自由
暨定應執行刑部分，及甲○○部分均撤銷。
乙○○未經許可，持有手槍，處有期徒刑捌年，併科罰金新臺幣
伍拾萬元，罰金如易服勞役，以罰金總額與陸個月之日數比例折
算；扣案捷克ＣＺ廠７５型制式半自動手槍壹支（含彈匣壹個，
槍枝管制編號：0000000000號）沒收。
甲○○共同以其他非法方法剝奪人之行動自由，處有期徒刑陸月
，如易科罰金，以參佰元折算壹日。
    事  實
一、緣甲○○於91年11月30日凌晨 4時30分許，在其任職、位於
    臺北市中山區○○○路九六號之「五月天酒店」（起訴書及
    原審誤載為『五月花酒店』）前，與途經該處之丙○○、戊○○因故發生互毆（傷害部分均未據告訴權人丙○○、戊○○、甲○○告訴），經協談未果而有嫌隙。
二、甲○○陳述上開事實於真實姓名不詳綽號「劉總」之成年男
    子後，由「劉總」之安排下，指派乙○○（前曾因盜匪案件
    ，經最高法院85年台上字第 764號判決有期徒刑十四年、褫
    奪公權十年確定，經執行於90年10月 4日假釋，不構成累犯
    ；案發時住台北市○○○路○段25號 8樓之25室），帶領七
    、八名不詳姓名之成年男子，前往尋仇押人毆打以討回面子
    。甲○○乃與「劉總」、乙○○、上開七、八名不詳名之成
    年男子共同基於以非法方法剝奪人之行動自由及傷害（未經
    告訴）之犯意聯絡。除「劉總」未前往外，眾人隨同甲○○
    前往丙○○經營、戊○○任職、座落臺北市中山區○○○路
    ○段一○五巷十七號之「福金寶停車場」尋仇，乙○○則另
    單獨暗自基於恐嚇安全、未經許可持有手槍、子彈之犯意，
    並以之為前開剝奪人行動自由之方法。於同（30）日晚間11
    時10分許，由乙○○持具殺傷力之捷克ＣＺ廠七五型、制式
    、口徑九ｍｍ半自動手槍（含彈匣一個、槍枝管制編號：00
    00000000號），及口徑九ｍｍ制式子彈六顆，偕同甲○○及
    上揭七、八名不詳年籍之成年男子，抵達「福金寶停車場」
    ，先由上揭不詳姓名、年籍之成年男子等毆打正在停車場內
    之員工蘇建龍、楊承豪成傷（傷害部分均未據告訴）。適丙○○身在「福金寶停車場」另一分店即臺北市中山區○○○
    路○段一０七巷三十號，經由員工電話通知而獲悉上情，乃
    率同員工戊○○、歐運忠趕至現場處理，甲○○即向乙○○
    等人指認丙○○後，退至場外等待；乙○○遂持上開槍、彈
    指向丙○○，以加害生命、身體之事，喝令丙○○不准動，
    恐嚇丙○○，致生危害於其安全。並指示其他不詳名男子將
    丙○○押走，乙○○見場面已獲控制，將上揭槍枝插入腹際
    欲轉身離去時，歐運忠見狀，認機不可失，趨前自後方抱住
    乙○○腰部與之拉扯，乙○○欲拔槍，然尚未拔出即不慎誤
    扣扳機致槍枝走火，子彈自乙○○下腹部進入、由膀胱下方
    穿出再進入右大腿內側、再從右大腿外側穿出體外，乙○○
    自己受槍傷後，乃另行單獨興起普通傷害人身體之犯意，拔
    槍迴身向歐運忠大腿部位射擊，並中歐運忠之右大腿內側、
    由右大腿外側穿出而成傷（另射擊一槍，僅擊中地面，此部
    分傷害罪，經原審判處有期徒刑五月，上訴本院後，經本院
    判決上訴駁回，再上訴，經最高法院判決駁回而確定）。丙○○於槍擊事件發生後，仍遭與乙○○同行中之二名男子依
    先前計畫強行押上預先準備之自用小客車，駛至臺北市○○○路附近某處而以非法方法剝奪丙○○之行動自由，並徒手
    將丙○○毆打成傷（傷害部分業據告訴人丙○○撤回告訴，
    另經檢察官不另為不起訴處分未據起訴）後離去。嗣警方接
    獲民眾報案至中山北路槍擊現場處理，採獲已擊發之彈殼三
    顆、彈頭一顆等物，並循線至臺北市○○○路一五六號慶生
    醫院查獲受傷住院急救之乙○○。
三、至92年 2月14日，丁○○（業經原審判處有期徒刑伍年，併
    科罰金新臺幣伍拾萬元，罰金如易服勞役，以罰金總額與陸
    個月之日數比例折算，扣案捷克ＣＺ廠７５型制式半自動手
    槍壹支【含彈匣壹個，槍枝管制編號：0000000000號】沒收
    。不服上訴本院，本院前審判決上訴駁回確定）。受「劉總
    」之利誘及指示，竟基於使犯人乙○○隱避之意圖，自乙○○處取得上開槍枝（含彈匣）及其內所附尚未擊發之上開子
    彈三顆（於鑑驗時全經試射完畢）而持有之。丁○○並於同
    （14）日下午15時許，攜上揭槍、彈至臺北市政府警察局中
    山分局中山一派出所投案，而就未發覺之持有手槍、子彈罪
    ，向有偵查權之機關自承犯罪，進而接受裁判，並於同日分
    別在警訊、偵訊及原審受理羈押審查之訊問時，均供稱伊係
    持有槍械、子彈進而開槍擊傷歐運忠之人，而頂替犯人乙○○。
四、案經臺北市政府警察局中山分局移送暨歐運忠訴由臺灣臺北
    地方法院檢察署檢察官偵查起訴。
    理  由
本院查：
一、按被告以外之人於偵查中向檢察官所為之陳述，須顯有不可
    信之情況者，始不得為證據；其於檢察事務官、司法警察官
    或司法警察調查中所為之陳述，與審判中不符時，先前之陳
    述，則須具有較可信之特別情況，且為證明犯罪事實存否所
    必要者，始得為證據，此觀之九十二年九月一日施行之刑事
    訴訟法第一百五十九條第一項、之一第二項及之二之規定即
    明。又此所稱「被告以外之人」，包括共同被告、共犯在內
    （最高法院93年度台上字第1384四號判決參照）。被告甲○○任職於臺北市中山區○○○路九六號之「五月天酒店」，
    擔任泊車少爺工作，於91年11月30日凌晨 4時30分許，與途
    經該處之丙○○、戊○○因故發生爭執，進而互毆成傷（按
    此傷害部分均未據告訴，雙方經協調後仍不歡而散等情，業
    據被告甲○○於警訊（見偵4879號卷第11頁至第13頁）、證
    人丙○○於警訊（見偵4879號卷第17頁）、戊○○於警訊（
    見偵4879號卷第24頁背面），分別供、證述在卷，是本案有
    此部分之原因事實，堪可認定。
二、被告甲○○經由綽號「劉總」之男子安排下，於91年11月30
    日晚間11時10分許，帶同被告乙○○及不詳名之成年男子七
    、八人，前往臺北市中山區○○○路○段一○五巷十七號「
    福金寶停車場」，為當日凌晨在「五月天酒店前」發生之鬥
    毆事件討回面子尋釁報復，並由被告甲○○負責指認尋釁對
    象丙○○、戊○○，以供被告乙○○等人辨識等情，業據被
    告甲○○於檢察官偵訊供稱：「（你被打，所以叫乙○○等
    人去打人？）是。（有何人與你一起去？）除了乙○○之外
    ，我都不認識。（槍是何人的？）不知道，我去指認何人打
    我的，就離開了。（你叫誰幫你出頭）跟「五月天」的「劉
    總」講過，他們打我後，又去「五月天」砸店。」（見偵
    4879號卷第62頁背面、第63頁）；被告甲○○於檢察官向原
    審聲請羈押訊問時供稱：「我有被人毆打，我有夥同乙○○
    請他去幫我討回公道，乙○○有無攜帶槍枝我就不清楚了。
    （到現場之後你是否就回家了？）我到現場我向乙○○指認
    是誰打我的之後，我就離開了，以後的槍擊事件我都不知道
    。（與乙○○一夥，陪同你到案發現場的人還有幾個人？）
    約有七、八個人左右。（你所謂的「請乙○○幫你討回公道
    」，是什麼意思？）報仇，最低限度要傷害對方。」等語（
    見原審91年聲羈字第368號卷第5頁、第6頁）。雖被告甲○○嗣於原審審理訊問時改口否認有於91年11月30日晚間11時
    10分許，率同被告乙○○及不詳年籍、姓名之成年男子七、
    八人，前往臺北市中山區○○○路○段一○五巷十七號「福
    金寶停車場」，改口辯稱：未前往現場，不認識乙○○，亦
    未指示乙○○尋仇云云；然被告甲○○亦不諱言前開偵訊及
    原審羈押審查訊問時並未遭受何不當訊問，乃竟辯稱：其時
    所為之供述是自己亂編的等語（見原審92年5月23日、92 年
    8 月19日訊問筆錄），是其前開供述，其證言之任意性顯已
    可確保，足堪認定。
三、被告乙○○於91年11月30日晚間11時10分許，率同不詳姓名
    、年籍之成年男子七、八人前往「福金寶停車場」尋仇，並
    由被告甲○○前往指認，被告甲○○確曾出現於現場等情，
    除據被告甲○○前開供述屬實外，並據證人即「福金寶停車
    場」員工分別證述屬實：
  丙○○於警訊時證稱：當天甲○○一夥人已經站在停車場對
    面堵我…，乙○○夥同另三名男子走到福金停車場，接著乙○○先右手亮出一把手槍，另兩名男子架著我準備押我往林
    森北路方向走，當時員工歐運忠出手搶乙○○手上的槍，扭
    打之間，乙○○不慎向腹部自身腹部開一槍，接著乙○○又
    向歐運忠開了兩槍，致使歐運忠右腳遭子彈打傷，我被強押
    上車後，…載我到重慶南路之後，推我下車，用我衣服蓋住
    我並毆打我成傷後離去」（見92年度偵字第4879號卷第18頁
    背面）。「（該發生槍擊案現場對方歹徒中有無和你發生打
    架的五月天酒店內的少爺在場？哪位少爺在場？）有，經警
    方調相片為甲○○在場。」、「（甲○○於當天做何事？）
    當天我看見他在乙○○旁邊，確定甲○○與乙○○是一夥的
    。」（見92年度偵字第4879號卷第17頁、第18頁背面）、「
    （甲○○當天晚上有無去停車場？）有，當天晚上是蘇建龍
    打電話給我，說他們在停車場被人毆打，叫我過去，楊承豪
    先過去，我與戊○○、歐運忠過去，我到現場時後面約有八
    、九人，約五、六分後對方有四、五人衝過來，我看到甲○○坐在對面機車上，但他未一起衝過來。」（見偵4113號卷
    第99頁）、「（當時，被告秦有無在現場？）我好像看到被
    告秦坐在對面的摩托車上。」等語（見原審卷第一宗第 117
    頁92年5月23訊問筆錄）。
  戊○○於警訊時證稱：「（警方所提供這名甲○○當時有無
    在槍擊案的現場？）有，我確定他有在現場。」、「（你在
    現場時有無看到你認識的人？）我到現場時有看到…發生口
    角的人就是甲○○坐在停車場對面停放的機車上。」、「持
    槍的就是乙○○沒有錯」等語（見92年度偵字第4879號卷第
    23頁、第25頁背面），戊○○於檢察官偵查時稱：「…有一
    名男子拿槍出來，叫我們不要動，要押丙○○走，我同事歐
    運忠就去制止，與拿槍男子發生拉扯，結果我同事中槍，游
    某就被押走」、「（拿槍男子）與歐某拉扯時打到自己腹部
    ，又朝我們這邊共打二槍，第一槍打到歐某的腿，第二槍持
    槍之人，手無力就往下打」、「（丁○○）不是持槍之人」
    、「乙○○就是持槍的人」、「甲○○不在鏡頭內，他在酒
    店那邊未過來」（見偵4113號卷第113頁正、背面）。
  歐運忠於警訊時證稱：「…有七、八名男子正要將我老闆（
    指丙○○）押走，…一名男子手持一把黑色手槍，並將槍指
    向我老闆，要我老闆與他們一起走…該持槍男子轉身要離去
    ，並將手槍插入腹部時，我就趁機上前抱住該名男子，該男
    子爭脫後，就響起一聲槍響，此時槍尚未拔出該男子腹部，
    然後該男子將手槍拔出朝我…我便中彈」、「我不認識該名
    持槍男子，警方提供之（乙○○）照片應該就是持槍男子」
    （見92年度偵字第4879號卷第14頁背面、第15頁）。
  楊承豪於警訊時證稱：「是警方提供之（乙○○照片）相片
    中的乙○○在現場開槍無誤」（見92年度偵字第4879號卷第
    21頁）。
  蘇建龍於檢察官偵查時稱：「…莫名其妙打我，後來楊承豪
    、歐運忠、丙○○、戊○○過來處理，我就到旁邊休息，事
    後有聽到槍聲，我不知何人開槍」、「…再出來時只看到歐
    運忠、楊承豪，未看到老闆」（見偵4113號卷第 151頁背面
    、第152頁）。
    證人所述核與被告甲○○前開自白到現場指認對象之內容相
    符。且被告乙○○不惟攜人尋仇，並推由上揭不詳名成年男
    子等毆打正在停車場內之員工蘇建龍、楊承豪成傷（此傷害
    部分未據告訴），復持槍指向獲報趕抵現場之丙○○，喝令
    丙○○不准動，致丙○○心生畏懼，乙○○並指示上揭男子
    將丙○○押走，乙○○見場面已獲控制，將上揭槍枝插入腹
    部，於轉身離去之際，歐運忠見狀認機不可失，上前自後方
    抱住被告乙○○腰部與之拉扯，乙○○欲拔槍，然尚未拔出
    即不慎誤扣扳機致槍枝走火，子彈射入被告乙○○下腹部，
    乙○○受槍傷後，仍再拔槍迴身向歐運忠大腿部位擊發二槍
    ，其中一槍擊中歐運忠之右大腿內側成傷；丙○○則於槍擊
    事件發生後，仍遭與乙○○同行之上開男子中之二人依先前
    計畫強行押上預先準備之自用小客車，駛至臺北市○○○路
    附近某處，而以非法方法剝奪丙○○之行動自由，並徒手將
    丙○○毆打成傷（此傷害部分亦未據告訴）等情，亦據證人
    丙○○、戊○○、歐運忠、楊承豪前開證詞證述明確，復有
    證人蘇建龍之證言可資佐證。雖證人丙○○、戊○○、歐運
    忠、楊承豪因被告乙○○槍傷住院之故，於上開證詞之時，
    均係針對被告乙○○之相片而非乙○○本人進行指認，然證
    人所證述內容、情節（含指認被告乙○○）均屬一致，且證
    人丙○○、戊○○、歐運忠、楊承豪所憑以指認之乙○○相
    片皆為86年所拍攝之正側面照片與現今容貌並無改變，二幀
    頭、肩部正、側面、十點五乘以七點五公分之大幅相片，證
    人丙○○、歐運忠、楊承豪指認之被告乙○○照片更清晰易
    見（見偵4879號卷第47頁至第49頁）；此情且為證人戊○○
    、楊承豪所坦認（見原審92年6月25日、92年7月16日訊問筆
    錄），且丁○○當時之容貌（照片見偵4113號卷第 107頁）
    與乙○○之上開相片顯可明確分別，矧證人丙○○於92年 3
    月4日偵訊及92年5月23日原審訊問時二次當庭指認，均明確
    證稱「被告丁○○」並非持槍射擊之人。被告乙○○於原審
    及本院抗辯警方以相片供證人指認之程序有誘導指認之瑕疵
    ，自非可採。證人丙○○嗣後改稱：未看清楚何人亮槍云云
    （見原審92年5月23日訊問筆錄）；然證人丙○○亦供證「
    丁○○」沒有在現場，亮槍的人距離伊不到一公尺，就在收
    費亭前面，收費亭有燈光，當天雖未戴眼鏡，但不戴眼鏡不
    會造成生活不便等語（見原審卷第一宗92年 5月23日訊問筆
    錄），是證人丙○○前開翻異之詞顯係事後驚恐畏事之詞，
    並非可採；證人歐運忠、楊承豪嗣後亦改稱：係被告丁○○
    持槍，而非被告乙○○持槍向歐運忠射擊云云；雖證人戊○○嗣後改稱被告甲○○於槍擊案時未到現場云云（見偵4113
    號卷第 113頁），然證人歐運忠、楊承豪、戊○○其後改口
    所述情節，顯與事實相悖而不足採信（詳見後述），足見亦
    係曲意迴護被告乙○○、甲○○之詞，毫無可信，均仍以渠
    等前開證言為可信。
四、扣案之手槍、子彈，經鑑定結果：手槍（槍枝管制編號：00
    00000000號）為捷克ＣＺ廠七五型黑色制式半自動手槍，可
    擊發同口徑之子彈，具殺傷力；子彈三顆，均係口徑９ｍｍ
    制式子彈，具殺傷力等情（均經試射完畢），有內政部警政
    署刑事警察局92年4月4日刑鑑字第0920027849號槍彈鑑定書
    （見偵4879號卷第149頁至第156頁）在卷可稽。案發現場經
    採集有射餘彈殼三顆、彈頭一顆，該三顆射餘子彈均係９ｍ
    ｍ制式子彈、且為同一槍枝所擊發等情，有臺北市政府警察
    局中山分局鑑識小隊現場勘查採取證物清單一紙、採證照片
    七幀、內政部警政署刑事警察局92年3月11日刑鑑字第09200
    01669號槍彈鑑定書（見偵4879號卷第138頁至第144頁）、
    內政部警政署刑事警察局92年4月8日刑鑑字第0920058801號
    函（見偵4879號卷第157頁）等在卷可稽。
五、證人歐運忠則因子彈由右大腿內側進入貫穿後由外側穿出成
    傷而送往淡水馬偕醫院就診等情，業經證人歐運忠證述屬實
    。被告乙○○確因受有右大腿及膀胱部位槍傷，以自行步入
    醫院之方式，前往鄰近之慶生醫院就診，並有被告乙○○慶
    生醫院診斷證明書。且經原審向慶生醫院函調被告乙○○病
    歷資料、Ｘ光片等核閱屬實，雖被告乙○○之病歷資料中有
    人體圖，於膀胱上方傷口處以英文註明「ｂｕｌｌｅｔｏｕ
    ｔ（子彈穿出）」，於右大腿外側傷口處以英文註明「ｂｕ
    ｌｌｅｔｉｎ（子彈進入）」，似與證人前開證述內容（被
    告乙○○欲拔槍，然尚未拔出即不慎誤扣扳機致槍枝走火，
    子彈射入被告乙○○下腹部等）不相一致，然經原審函詢慶
    生醫院，該院覆稱：「子彈是由何方位進出，本院並無認定
    」等語，有該院92年6月6日92字第0606號函在卷可稽（見原
    審卷第一宗第145頁、第146頁）。觀諸病歷資料中之護理紀
    錄，其中91年11月30日晚間11時40分部分，由該院護士黃秋
    容記載：「晚間11時40分由朋友攙扶送入急診室入院求治，
    主訴：遭不明人士以槍打到下腹部且貫穿至右大腿內外側」
    等語（見原審卷第二宗第 410頁）。證人即治療乙○○槍傷
    之醫師己○○於本院審理中亦證稱：「四個圈圈就是四個傷
    口，那是我自己判斷的子彈進出口，但是我並非彈道專家所
    以我也不能確認我的判斷是否真確。我在治療的過程中並沒
    有看到子彈。」（見本院審判筆錄）。原審另檢附診斷證明
    書、慶生醫院回函、病歷資料、Ｘ光片等資料，送法務部法
    醫研究所就乙○○所受槍創之彈道射向進行鑑定，該所認「
    由慶生醫院記載其共有四個彈孔，膀胱上彈孔有邊緣燒黑的
    皮膚看來，推斷應是由下腹部進入，由膀胱下出再進入右大
    腿內側，而由外側出體外的一近距離槍創。」，有該所92年
    10月29日法醫理字第0920003617號函在卷可稽（見原審卷第
    二宗第347頁至第350頁）。且「由右大腿外側進入、膀胱上
    方穿出」之射向，衡諸經驗法則，惟有受槍傷者平躺於高處
    遭人自右後方由下往上射擊始有可能，否則殊難想像，是前
    開慶生醫院病歷資料內人體圖之子彈射向註記，顯不足以資
    為槍彈走向之認定依據。前開扣案手槍、子彈、射餘彈殼、
    彈頭、被告乙○○、證人歐運忠之槍傷情形，均足以為證人
    前開證言真實之佐證。
六、至被告乙○○於慶生醫院住院期間，經臺北市政府警察局中
    山分局刑事組警員王聖文於91年12月 1日晚間十時許，前往
    醫院採集被告乙○○雙手虎口火藥殘跡，送內政部警政署刑
    事警察局，由該局以呈色試驗法、掃瞄式電子顯微鏡／Ｘ—
    射線能譜分析法鑑驗，未同時檢出火藥射擊殘跡特性金屬元
    素鉛—銻—鋇等成分，且扣案射餘彈殼、彈頭之化學成分經
    原審另送該局以掃瞄式電子顯微鏡通知書／Ｘ—射線能譜分
    析法鑑驗，可同時檢出火藥射擊殘跡特性金屬元素鉛—銻—
    鋇等成分，有該局91年12月17日刑鑑字第0910325171號鑑驗
    通知書（見偵字第4789號卷第94頁、第95頁）、92年12年 9
    月15日刑鑑字第0920175282號鑑驗通知書（見原審卷第二宗
    第 330頁）在卷可稽。就此，原審訊之鑑定人謝金霖，其陳
    稱：本件採樣被告乙○○之雙手虎口火藥殘跡，無法鑑定出
    與現場彈藥相符之火藥殘跡，但若受檢人事後有洗手或接觸
    其他東西，可能將該等元素轉移，本件鑑定並未將此種變素
    考量在內，故鑑定結果不等於被告乙○○並無持槍射擊過等
    語（見原審92年 8月19日訊問筆錄），且被告乙○○於偵查
    中坦認：伊受傷後曾用手摀傷口等語（見偵4879號卷第 123
    頁），且槍傷後用手摀住傷口，亦與情理相合，此種以手摀
    住流血傷口之行為，業足以將上開火藥殘跡特性金屬元素轉
    移，另證人王聖文證稱：「（開始採集時，有無詢問戒護乙○○的員警，乙○○有無洗手？）沒有問。（當時採集，有
    無看到乙○○雙手情形如何？）當時採集時，有看到乙○○
    雙手指甲有血跡，其他算是乾淨。」等語（見原審92年 8月
    19日訊問筆錄），依證人王聖文之證詞，被告乙○○之雙手
    指甲含有血跡，核與被告乙○○前開「有用手摀傷口」之供
    詞相符，且既用雙手摀住傷口，衡情理應雙手亦沾有血跡，
    然證人採集時所見乙○○之雙手尚稱乾淨，是針對乙○○至
    慶生醫院診治槍傷過程該院有無對乙○○進行清創及清洗手
    部之行為？何以手術後員警前往採集乙○○雙手火藥殘跡時
    ，乙○○之指甲縫有血跡殘留，但雙手乾淨？本院前審函詢
    慶生醫院，該院覆稱：「病患乙○○於91年11月30日因外傷
    至本院診治，如有血跡，原則上醫院會加以清洗。」等語，
    有該院93年 2月12日慶秘93字第0006號函在卷可參（見本院
    前審卷第 113頁）。足見被告乙○○之雙手於事後有遭擦拭
    或清潔之情，此亦與一般手術前應進行標準程序相符，雙手
    既經擦拭，更足以將上開火藥殘跡特性金屬元素轉移，是上
    開鑑驗結果，不足為被告乙○○有利之佐證。
七、辯護意旨認證人王聖文係刑事組鑑事人員，依其所製作之「
    現場勘查採取證物清單」製作日為91年11月30日，其清單第
    七項乙○○雙手採集火藥顆（四個），則確非其於原審所指
    「91年12月 1日晚間」去採集，被告乙○○既在案發當晚經
    證人王聖文採集火藥殘跡，則非如原審所認定雙手經過清洗
    ，基於有疑證據應歸屬有利被告之原則，即應認定被告雙手
    並未經清洗，亦即被告未開槍，雙手始無殘留火藥殘跡云云
    。關於證人王聖文究於案發當晚或翌日即91年12月 1日前往
    慶生醫院對被告乙○○採集火藥殘跡，業經本院前審傳喚證
    人王聖文到庭證稱：「（第七點乙○○雙手採集火藥顆（四
    個）是否91年11月30日這天去採取？）採取時間是隔天晚上
    八、九點時。上面記載時間是指案件發生時間。」、「（既
    不是11月30日採取，為何時間會如此記載？）上面第三欄採
    證時間沒有寫，是因採證時間與案發時間不同。」、「（你
    採集火藥檢體時，有無警員戒護？）有派出所警員戒護。」
    、「（你去採取乙○○的火藥幾次？）當天一次。」（見本
    院前審93年2月11日審判筆錄），並參證人即91年12月1日21
    時至24時擔服戒護乙○○勤務之警員洪建隆到庭證稱：「（
    91年12月1日有無到慶生醫院擔任乙○○的戒護工作？）有
    」、「（（提示中山分局93年 2月26日函）函上所指21時到
    24時是否正確？）是」、「（戒護這段時間，有無看到警員
    採集乙○○虎口的火藥痕跡？）我當班時，都在加護病房門
    口，有看到三組人員進進出出，詳細情形我不知道。」、「
    （你如何知道進進出出的人是三組人員？）他們有帶識別證
    ，而且三組人員我們大概都認識。」等語（見本院前審93年
    年 5月19日審判筆錄），可證證人王聖文確於案發翌日晚間
    即91年12月 1日晚間至慶生醫院採集被告乙○○手部之火藥
    檢體。
八、按「犯罪事實應憑有證據能力之證據認定之；證人以聞自原
    始證人在審判外之陳述作為內容之陳述，純屬傳聞之詞，其
    既未親自聞見或經歷其所陳述之事實，法院縱令於審判期日
    對其訊問，或由被告對其詰問，亦無從擔保其陳述內容之真
    實性。故應認證人之傳聞證言不具證據能力，不得以之作為
    認定犯罪事實之依據」（最高法院87年度台上字第3473號判
    決參照）。證人李昆海於本院前審審理時到庭證述：「我收
    到慶生醫院人員打行動電話給我，問我認不認識乙○○，告
    訴我乙○○人在慶生醫院，我在南京東路，就坐計程車去醫
    院。」、「（你去醫院作何事？）我想知道情形，進去護士
    說乙○○被開槍。」、「（當時有無看到乙○○？）沒有。
    」、「我看到穿刑警背心的人，與拿箱子採證人員。」、「
    （何時離開？）二個多小時。」、「（最後有無看到乙○○
    ？）無。」、「（如何認定那些刑警是拿採證箱子？）是護
    士說那些人來採證。」、「（護士名字？）不知道。」、「
    （你聽到採證是聽護士說的，不是自己看到？）是。」（見
    本院前審93年 5月19日審判筆錄）。由上述觀之，證人李昆
    海就所見到之人是否係前去採證，並未親自聞見，是聽聞自
    不知其名的護士，揆諸前揭說明，自屬傳聞證據，其之傳聞
    證言不具證據能力，不得以之作為認定被告乙○○有利之依
    據。
九、至證人丁○○於本院前審稱：伊於91年10月間某日，將機車
    停放於前開福金寶停車場門口，遭歐運忠制止，伊不理會即
    離去，返回時發現機車輪胎遭刺破，與歐運忠理論時遭歐運
    忠打傷，遂於91年11月30日持先前89年間友人「林漢業」賭
    輸交付與伊之扣案手槍、子彈，夥同「林昭雄」、「李春生
    」二名友人前往該停車場尋仇，並當場射擊二槍，正巧歐運
    忠走過來中槍，伊轉身要離開時，與乙○○發生衝突進而搶
    槍，槍枝不小心擊發，射到乙○○云云。被告乙○○供稱：
    係友人「阿祥」找伊去六條通喝酒，伊在該處等候，丁○○
    突然攜槍過來，說伊是對方的人，並用手槍槍柄敲伊的頭，
    二人拉扯搶槍，槍枝不小心擊發，子彈從伊右大腿後方射進
    膀胱云云。證人歐運忠、楊承豪嗣於原審審理中附和被告丁○○之辯詞，改稱：確係被告丁○○持槍射擊歐運忠，沒有
    看到被告乙○○云云。然查：
  1.證人歐運忠、楊承豪先前於警訊時均明確證稱係被告乙○○
    持槍到場，並不慎走火擊傷自身後，又開槍向歐運忠射擊等
    語，已如前述，復有其他證據可資佐證。對於渠等何以嗣後
    如此驟然更改證言，證人歐運忠證稱：係中槍後神智不清，
    且住院無聊、沒有休息夠才為不利於證人乙○○之證言云云
    （見原審92年 5月23日訊問筆錄）；證人楊承豪於偵訊時證
    稱：「（何人陪你到庭？）有一平頭男子很關心我，我不知
    他是誰。（今天證言，是否屬實？）我想我對整件事並不清
    楚，我的確受到一些壓力。」等語（見偵4113號卷第 100頁
    ）；嗣後於原審訊問中對於上開偵訊時之證述內容（有平頭
    男子陪同出庭，伊受有壓力），竟又妄稱：所謂受到一些壓
    力是指工作壓力，平頭男子是我老闆那邊的人云云（見原審
    92年 6月25日訊問筆錄）。然二名證人先前不利於被告乙○○之證詞，並無何遭誘導、脅迫之情，業經證人二人所不諱
    言，嗣後驟然改為如上證言，又飾以荒誕之詞，且亦與原審
    認定之前開事實相悖，是否可信，非無可疑；再細繹證人二
    人嗣後翻異之證言，證人歐運忠改口證稱其自後方抱住「另
    被告丁○○」搶槍云云（見原審92年 5月23日訊問筆錄）；
    證人楊承豪則證稱歐運忠是從正面與「丁○○」搶槍云云（
    見原審92年6月25日訊問筆錄），二者所證證人歐運忠與被
    告丁○○搶槍情節大相逕庭，更堪認定證人二人嗣後更易之
    證言，毫無可信。
  2.被告乙○○雖供稱係友人「阿祥」找伊去六條通喝酒，伊在
    該處等候，丁○○突然攜槍過來，說伊是對方的人，並用手
    槍槍柄敲伊的頭，二人拉扯搶槍，槍枝不小心擊發，子彈從
    伊右大腿後方射進膀胱云云。然被告乙○○於第一次警訊時
    供稱：「（於91年11月30日晚間23時許你因何事持槍向歐運
    忠開槍，致歐運忠右大腿中槍？）我沒有持槍，是他（指歐
    運忠）持槍向我開槍射擊並擊中我腹部，我才搶他手上的槍
    ，兩人發生拉扯，之後我便不清楚。」等語，且不諱言警察
    有拿歐運忠之照片給伊指認（見偵4113號卷第25頁反面、原
    審92年 6月25日訊問筆錄），核與被告乙○○嗣後所供持槍
    之人（即另被告丁○○），中槍過程（搶槍中途即中槍，而
    非中槍後才開始搶槍）等均不相同；且被告乙○○就何以發
    生搶槍、中槍之情，先供稱係約伊前往之友人「阿祥」與停
    車場員工吵架，伊走近即遭人毆打、開槍云云（見偵4879號
    卷第65頁），亦與其後供稱：僅與阿祥約在該處見面，然未
    見到阿祥，係陌生人吵架波及到伊云云，前後不符，況被告
    乙○○之槍傷，其子彈射徑為由下腹部進入，由膀胱下出再
    進入右大腿內側，而由外側出體外等情，業據認定如前，被
    告乙○○辯稱子彈係從伊右大腿後方射進膀胱云云，顯屬無
    稽之談，益證其情虛而所辯顯不可採。
  3.被告丁○○雖證稱：伊於91年10月間某日，將機車停放於前
    開福金寶停車場門口，遭歐運忠制止，伊不理會即離去，返
    回時發現機車輪胎遭刺破，與歐運忠理論時遭歐運忠打傷，
    遂於91年11月30日持先前89年間友人「林漢業」賭輸交付與
    伊之扣案手槍、子彈，夥同「林昭雄」、「李春生」二名友
    人前往該停車場尋仇，並當場射擊二槍，正巧歐運忠走過來
    中槍，伊轉身要離開時，與乙○○發生衝突進而搶槍，槍枝
    不小心擊發，射到乙○○云云。此情與證人歐運忠嗣後改口
    所稱之衝突緣由，及嗣後丁○○持槍向伊射擊等情相符。然
    證人歐運忠改口之證言顯不可信，已如前述，且原審就被告
    丁○○持槍射擊之先後，質之被告丁○○、證人歐運忠，其
    中被告丁○○供稱：先對證人歐運忠開二槍、再對被告乙○○開槍云云（見原審92年4月11日、92年8月19日訊問筆錄）
    ，核與證人歐運忠所證述：被告丁○○先開一槍，嗣後再回
    頭向伊開二槍（見原審92年5月23日、6月25日訊問筆錄）等
    情不符，亦與被告丁○○自身另於原審92年 6月25日訊問時
    所稱：先與被告乙○○搶槍導致槍枝走火、再向證人歐運忠
    開二槍不符，被告丁○○對此一重要情節（包含槍枝走火此
    一重大意外）之進行順序先後所供竟有如此明顯矛盾，復與
    證人歐運忠所證述之內容相悖，實與經驗法則不符；矧被告
    丁○○另就陪同伊前往尋仇之友人姓名，時而稱「小李」、
    「阿雄」，時而稱「陳春生」、「阿雄」，時而稱「李春生
    」、「林昭雄」，先後所述姓名顯不一致。又被告丁○○辯
    稱僅有持槍射擊乙○○、歐運忠之情，而未及於強押證人丙○○之情（見原審92年 8月19日訊問筆錄），復與證人丙○○確有遭尋仇之人之同夥押走之情不一致。
  4.證人即同案被告被告丁○○於原審裁定羈押後，於92年 2月
    27日透過看守所具自白狀略稱：與乙○○不認識，係「劉總
    」要求伊頂替，承諾可得 450萬元，結果迄今未履行，陳明
    係代人頂罪云云（見偵字第4113號卷第119頁至第121頁）；
    惟丁○○於本院審理中辯稱該狀非伊所寫，且其上所蓋指印
    非伊所有，係牢友建議如此可獲得交保等語（見本院94年 3
    月4日準備程序筆錄、94年6月29日審判筆錄），經本院採取
    丁○○指紋送請法務部調查局比對，鑑定結果，該狀上指印
    之指紋與丁○○本人之指紋確定不同，有該局94年 4月20日
    調科貳字第 09400180590號鑑定通知書可稽，是該自白狀既
    非丁○○所書寫，不得採為證據。惟丁○○於92年3月4日偵
    訊中向檢察官供稱；「去年（91年）12月有一叫「劉總」之
    人來找我，我曾為「劉總」之助理，「劉總」要求我頂替這
    條罪，就先給我二百萬元，如果判有罪不上訴，再給一五０
    萬元，若遭管訓再給一百萬，我便答應。到了今（92）年 2
    月13日左右帶我到乙○○住處，由乙○○告知去警局應如何
    自白，在 2月14日於「劉總」公司內由乙○○將槍、彈交給
    我，再由（陳信亮）律師陪同去警局自首」、「我 2月12日
    由劉總陪同約歐運忠出來談和解，並由劉總跟他談以後出庭
    如何作證的事」、「並要終止委任陳信亮律師為辯護人」等
    語（見偵4113號卷第97頁反面、第99頁背面）。當日丙○○
    亦當場指認：「不認識丁○○，沒有見過」、「亮槍的不是
    他（指丁○○）」、「亮槍的是乙○○」（見偵4113號卷第
    98頁、第 100頁背面）。另諸乙○○同居之女友張昭君於警
    訊時稱：與乙○○二人在台北市中山區○○○路○段25號八
    樓25、26室同居（見偵字第4879號卷第26頁），與被告乙○○首度於警訊時所陳現在住址相同（偵字第4879號卷第 6頁
    ）。是證人即共同被告丁○○之供述係伊持槍到現場射傷乙○○與歐運中一節，顯與事實相悖又前後矛盾。更丁○○曾
    坦承頂替之情並已判決確定，有頂替的事實，丁○○持槍之
    說顯無可採。
十、綜上所述，本件係被告乙○○受「劉總」之指示，由被告甲○○帶同前往指認，前往福金寶停車場找證人丙○○、戊○○尋仇，並擬以押走證人丙○○並毆打之方式為之，被告乙○○並單獨攜帶上開制式槍彈到場以為恐嚇制壓之手段，於
    證人歐運忠趁隙欲與之搶槍，爭執中槍枝走火擊傷被告乙○○自身，被告乙○○並持槍向歐運忠射擊。嗣後被告丁○○
    意圖使真正持槍到場射傷證人歐運忠之被告乙○○隱避，編
    造槍彈為其攜往並對乙○○、歐運忠射擊之謊言而欲頂替被
    告乙○○。證人歐運忠、楊承豪、被告乙○○並曲意故違事
    實附和被告丁○○之不實證、供述，已堪認定。至於被告甲○○雖率同被告乙○○等人前往案發地點尋仇報復丙○○、
    戊○○，而顯與被告乙○○及「劉總」、七、八名不詳姓名
    、年籍之成年男子就妨害丙○○自由之犯行部分有犯意之聯
    絡（此詳見後述），然被告甲○○僅指認丙○○、戊○○供
    被告乙○○等人執行報復，其係坐在對面機車上，並未一起
    衝過來等情，業據證人丙○○、戊○○前開證述屬實，是顯
    無積極證據足認被告甲○○知悉被告乙○○將以持槍恐嚇之
    方式遂行妨害丙○○自由之目的，不能認被告甲○○亦就未
    經許可持有槍彈、恐嚇安全等情有何犯意聯絡，附此敘明。
    被告甲○○於本院審理中稱未參與犯行，且不認識乙○○云
    云；另乙○○辯稱：伊正巧碰到丁○○持槍，爭奪槍枝時被
    丁○○射傷，伊係被害人，並未參與妨害丙○○自由之情事
    云云，均不足採信。
十一、查被告甲○○、乙○○率同七、八名不詳姓名、年籍之成
      年男子前往福金寶停車場尋仇，並由其中二人將丙○○強
      押上車，載至重慶南路附近某處毆打後始任令其離去，顯
      已達於以非法方法剝奪人行動自由之程度。被告甲○○、
      乙○○是晚率眾前往該處之目的在於報復、教訓丙○○。
      對於上開剝奪人行動自由之行為，被告乙○○、被告甲○○、及「劉總」、七、八名不詳姓名、年籍之成年男子就
      妨害丙○○自由之犯行部分有犯意之聯絡，「劉總」為共
      謀共同正犯，，但亦不能以此而謂「劉總」有行為之分擔
      。被告乙○○、被告甲○○、七、八名不詳姓名、年籍之
      成年男子除有犯意之聯絡外，並有行為分擔，皆為共同正
      犯。另被告乙○○持槍指向丙○○喝令其不准動，乃以加
      害生命、身體之事恐嚇丙○○，自足致生損害於丙○○之
      安全。按共同正犯在其合同意思範圍內所為之行為，固皆
      應負責，但有逾越其範圍者，對於逾越部分且，則其他共
      犯不負其責，此即所謂共同正犯之過剩。本案查無積極事
      證，足認被告甲○○對於另被告乙○○非法攜帶手槍一節
      知情，且被告乙○○掏槍指向丙○○予以恐嚇，是另被告
      乙○○一人單獨起意，此部分難令被告甲○○同負恐嚇責
      任。核被告甲○○所為，係犯刑法第三百零二條第一項之
      以非法方法剝奪人行動自由罪（傷害丙○○部分，未據告
      訴）；被告乙○○所為，係犯刑法第三百零二條第一項以
      非法方法剝奪人之行動自由罪、第三百零五條恐嚇危害安
      全罪、槍砲彈藥刀械管制條例第七條第四項未經許可持有
      手槍罪、同條例第十二條第四項未經許可持有子彈罪。又
      公訴意旨認被告乙○○未經許可持有手槍之行為，均係犯
      槍砲彈藥刀械管制第十一條第四項之罪，然本件被告乙○○持有之手槍，係「制式手槍」而非改造手槍，應論以槍
      砲彈藥刀械管制第七條第四項之罪，公訴意旨亦有誤認，
      惟其基本事實同一，起訴法條，應予變更。被告甲○○、
      乙○○與「劉總」及七、八名不詳姓名、年籍之成年男子
      基於以非法方法剝奪人行動自由之犯意聯絡，相互謀議，
      而推由其中二名不詳姓名、年籍之成年男子下手實施，均
      為共同正犯。被告乙○○曾一次未經許可持有本件之手槍
      、子彈（六顆），觸犯數罪名，為想像競合犯，應從一重
      之未經許可持有手槍罪處斷。被告乙○○以未經許可持有
      手槍之方法，遂行其妨害自由、恐嚇危害安全之目的，所
      犯三罪間，有方法行為與目的行為之牽連關係，應從一重
      之未經許可持有手槍罪。公訴意旨雖未述及被告乙○○涉
      犯刑法第三百零五條恐嚇危害安全部分之法條；惟檢察官
      就犯罪事實一部起訴者，效力及於全部，本件被告乙○○
      所犯刑法第三百零五條恐嚇危害安全部分之犯罪事實，與
      公訴意旨論及之刑法第三百零二條第一項、槍砲彈藥刀械
      管制條例第十一條第四項（經原審變更起訴法條為槍砲彈
      藥刀械管制條例第七條第四項）、同條例第十二條第四項
      之罪有牽連犯裁判上一罪關係，為起訴效力所及，自應就
      刑法第三百零五條恐嚇危害安全部分併予審判，附此敘明
      。
十二、原審就乙○○違反槍砲彈藥刀械管制條例、恐嚇、妨害自
      由部分，及甲○○部分，據以論罪科刑，固非無見。惟查
      「劉總」以自己犯罪之意思，事前共同謀議，應認為共同
      正犯，但不能以此而謂「劉總」有行為之分擔。原判決就
      「劉總」就妨害自由部分，未認定係共謀共同正犯，尚有
      未洽。被告乙○○、甲○○二人上訴意旨否認犯罪雖未足
      採，但原判決既有前揭可議之處，仍屬無可維持，應由本
      院將原判決關於乙○○違反槍砲彈藥刀械管制條例、恐嚇
      、妨害自由暨定應執行刑部分，及甲○○部分撤銷改判。
      爰審酌被告甲○○尚無不良前科，面對衝突竟思以糾眾報
      復之方式解決；又被告乙○○前因盜匪案件，經最高法院
      85年台上字第 764號判決有期徒刑十四年、褫奪公權十年
      確定，於90年10月 4日假釋，現仍在假釋中，有本院被告
      全國紀錄表在卷可稽，被告乙○○素行並非良好，假釋中
      又擁槍橫行，並為本件犯行，渠等犯罪之手段、對於社會
      治安所生危害甚大，犯後均否認犯行之態度等一切情狀，
      分別量處如主文第二項、第三項所示之刑，並就被告乙○○併科罰金部分諭知易服勞役之折算標準；及甲○○部分
      諭知易科罰金之折算標準。被告乙○○未經許可而持有扣
      案之捷克ＣＺ廠七五型制式半自動手槍一支（槍枝管制編
      號：0000000000號，含彈匣），係槍砲彈藥刀械管制條例
      第四條第一項第一款、第五條所管制，係屬違禁物，應依
      刑法第三十八條第一項第一款規定沒收之；扣案子彈三顆
      ，業已於鑑驗時試射完畢，不另宣告沒收。
據上論斷，應依刑事訴訟法第369條第1項前段、第364條、第299
條第 1項前段、第三百條，槍砲彈藥刀械管制條例第7條第4項、
第12條第4項，刑法第11條前段、第28條、第302條第1項、第305
條、第55條、第41條、第42條第3項、第38條第1項第一款，罰金
罰鍰提高標準條例第1條前段、第2條，判決如主文。
本案經檢察官林秀濤到庭執行職務。
中　　華　　民　　國　　94　　年　　11　　月　　 16　　日
                    刑事第九庭  審判長法  官  陳  祐  治
                                      法  官  蔡  聰  明
                                      法  官  王  炳  梁
以上正本證明與原本無異。
如不服本判決，應於收受送達後十日內向本院提出上訴書狀，其
未敘述上訴之理由者並得於提起上訴後十日內向本院補提理由書
（均須按他造當事人之人數附繕本）。
                                      書記官  潘  大  鵬
中　　華　　民　　國　　94　　年　　11　　月　　17　　日
附錄：本案論罪科刑法條全文
刑法第302條：
私行拘禁或以其他非法方法，剝奪人之行動自由者，處五年以下
有期徒刑、拘役或三百元以下罰金。
因而致人於死者，處無期徒刑或七年以上有期徒刑，致重傷者，
處三年以上十年以下有期徒刑。
第 1 項之未遂犯罰之。
刑法第305條：
以加害生命、身體、自由、名譽、財產之事，恐嚇他人致生危害
於安全者，處二年以下有期徒刑、拘役或三百元以下罰金。
槍砲彈藥刀械管制條例第7條：
未經許可，製造、販賣或運輸火砲、肩射武器、機關槍、衝鋒槍
、卡柄槍、自動步槍、普通步槍、馬槍、手槍或各類砲彈、炸彈
、爆裂物者，處死刑、無期徒刑或七年以上有期徒刑；處徒刑者
，併科新台幣00000000元以下罰金。
未經許可，轉讓、出租或出借前項所列槍砲、彈藥者，處無期徒
刑或五年以上有期徒刑，併科新台幣 00000000 元以下罰金。
意圖供自己或他人犯罪之用，而犯前二項之罪者，處死刑或無期
徒刑；處徒刑者，併科新台幣 00000000 元以下罰金。
未經許可，持有、寄藏或意圖販賣而陳列第 1項所列槍砲、彈藥
者，處五年以上有期徒刑，併科新台幣00000000元以下罰金。第
1項至第3項之未遂犯罰之。
槍砲彈藥刀械管制條例第12條：
未經許可，製造、販賣或運輸子彈者，處一年以上七年以下有期
徒刑，併科新台幣0000000元以下罰金。
未經許可，轉讓、出租或出借子彈者，處六月以上五年以下有期
徒刑，併科新台幣 0000000 元以下罰金。
意圖供自己或他人犯罪之用，而犯前二項之罪者，處三年以上十
年以下有期徒刑，併科新台幣 0000000 元以下罰金。
未經許可，持有、寄藏或意圖販賣而陳列子彈者，處五年以下有
期徒刑，併科新台幣 0000000 元以下罰金。
第 1 項至第 3 項之未遂犯罰之。
